最高法院刑事判決　　　　　　　　　　　　　　　九十三年度台上字第二一四六號
　　上　訴　人　台灣高等法院檢察署檢察官
　　被　　　告　甲○○
　　選任辯護人　齊彥良律師
右上訴人因被告偽造文書案件，不服台灣高等法院中華民國九十二年十二月五日第二
審更審判決（九十一年度上更(一)字第一三二號，起訴案號：台灣基隆地方法院檢察署
八十六年度偵字第二九五八號），提起上訴，本院判決如左：
 　 主  文
上訴駁回。
    理  由
按刑事訴訟法第三百七十七條規定，上訴於第三審法院，非以判決違背法令為理由，
不得為之。是提起第三審上訴，應以原判決違背法令為理由，係屬法定要件。如果上
訴理由狀並未依據卷內訴訟資料，具體指摘原判決不適用何種法則或如何適用不當，
或所指摘原判決違法情事，顯與法律規定得為第三審上訴理由之違法情形，不相適合
時，均應認其上訴為違背法律上之程式，予以駁回。本件原判決以公訴意旨略稱：被
告甲○○與鍾澄榕係同居關係，鍾澄榕原為永聖營造有限公司（下稱永聖公司）董事
長，因涉嫌貪污案件經檢察官限制出境，遂滯留美國。鍾澄榕於滯留美國期間，將永
聖公司之業務及私人財務交由被告暫時管理，乃被告基於概括之犯意，未經授權，於
民國八十一年八月十三日及八十三年八月十二日，盜用鍾澄榕之印鑑章，並偽簽「鍾
澄榕」署押於取款憑條上，先後領取新台幣（下同）十五萬元及六萬元，侵占入己。
又於七十九年間至八十四年間，未經鍾澄榕允許，盜用其印鑑章，偽造股票過戶通知
書，售賣彰化商業銀行股票九千零二十八股、第一商業銀行股票二千股及台灣化學股
份有限公司股票十萬零一千股，得款侵占入己等情。因認被告涉有刑法第二百十六條
、第二百十條及第三百三十五條第一項等罪嫌。經審理結果，以被告於六十三年間即
與鍾澄榕同居，雙方育有子女鍾培寧、鍾培強二人；鍾澄榕於七十五年七月二十三日
出境前往美國，旋因永聖公司承攬之基隆市政府大華橋改建工程發生弊端，經檢察官
限制出境，遂滯留美國未歸；迨八十年六月十八日撤銷限制出境，始於八十六年三月
二十三日入境返台。而鍾澄榕滯留美國期間，與被告間仍以書信或電話聯繫，被告亦
經常前往美國與鍾澄榕相聚，每年少則二次，多則七次，雙方所生子女於七十六年間
即赴美國與鍾澄榕共同生活。且此期間內，永聖公司係由被告經營管理，鍾澄榕並自
美國寄交甲存帳戶印鑑章予被告使用；其在台灣之私人財務及親屬開支、酬酢等事務
亦均由被告處理，雙方感情良好，並有概括授權處理一切事務之信任關係存在。公訴
意旨所指被告領取上開存款及售賣股票等節，係在鍾澄榕概括授權範圍內，尚無積極
證據足以證明被告犯罪，爰維持第一審諭知被告無罪之判決，駁回檢察官在第二審之
上訴，已綜合全部卷證資料，詳加斟酌論斷，從形式上觀察，並無判決違背法令之情
形存在。按證據之取捨及其證明力之判斷，屬事實審法院之職權，倘其判斷不違反經
驗法則與論理法則，即不容任意指摘為違法，而執為第三審上訴之合法理由。原判決
依憑證人即永聖公司員工邵淑瑛等人之證言、鍾澄榕郵寄印章之包裝紙盒及信封袋、
永聖公司登記事項卡、永聖公司在台灣銀行基隆分行及華南商業銀行基隆分行之存款
帳戶印鑑卡、支票，暨台灣基隆地方法院檢察署七十五年度偵字第一五六六號偵查卷
等卷證資料，而為綜合判斷，認鍾澄榕於七十八年五月十五日自美國郵寄其所有台灣
銀行基隆分行甲存帳戶印鑑章予被告，顯係概括授權被告使用，已詳敘其斟酌取捨而
得心證之理由；復就鍾澄榕所為前後不一之陳述，如何與事實不符，併加指駁（見原
判決第十八面第九行至第二十二面第十四行），核與經驗法則及論理法則無違。上訴
意旨，僅擷取邵淑瑛之片段證言，及判決內之部分論敘，憑己見任意指摘原判決調查
未盡及理由矛盾，不符第三審上訴之法定要件。再，原判決採納證人馮堯松、姜婉如
等人之證言，參酌基隆市稅捐稽徵處所得稅核定通知書、財政部台灣省北區國稅局信
義稽徵所函送之永聖公司八十三年度至八十五年度營利事業所得稅結算申報書，以永
聖公司因發生工程弊案，鍾澄榕滯留美國未歸後，即營運不佳，除七十九年度略有盈
餘外，其餘年度均呈虧損狀態（見原判決第十六面第十八行至第十八面第八行）。此
項論敘，旨在說明上開期間內永聖公司經營困難之情境，與被告有無涉犯上開罪嫌，
尚無直接關連。上訴意旨，漫稱馮堯松所為證言前後矛盾，永聖公司自七十五年至八
十五年帳面上之盈餘逾二千餘萬元，並無虧損等語；但就其所述各節，如何得據以推
翻原判決所為被告無罪之論斷，而應為不同之判決結果，則未置一詞加以敘述，尤非
第三審上訴之合法理由。至上訴意旨其餘所稱被告縱代鍾澄榕聲請解除限制出境，卻
仍隱瞞此事，迨八十六年間，鍾澄榕經何瑞珠告知，始回台灣等各語，徒就原審取捨
證據及判斷其證明力職權之適法行使，及判決內已明白論斷之事項，循鍾澄榕一己之
見砌詞指摘，與法律規定得為第三審上訴理由之違法情形，不相適合，其上訴為違背
法律上之程式，應予駁回。
據上論結，應依刑事訴訟法第三百九十五條前段，判決如主文。
中　　　華　　　民　　　國　　九十三　　年　　　四　　　月　　二十九　　日
                              最高法院刑事第四庭
                                  審判長法官  紀　俊　乾
                                        法官  黃　正　興
                                        法官  劉　介　民
                                        法官  陳　東　誥
                                        法官  白　文　漳
      右正本證明與原本無異
                                              書  記  官
中　　　華　　　民　　　國　　九十三　　年　　　五　　　月　　　三　　　日
                                                                        Ｅ
